【裁判字號】    94,訴,34
【裁判日期】    950426
【裁判案由】    違反選舉罷免法
【裁判全文】
臺灣澎湖地方法院刑事判決                94年度訴字第34號
公  訴  人  臺灣澎湖地方法院檢察署檢察官
被      告  乙○○
選任辯護人  許文贊律師
上列被告因違反選舉罷免法案件，經檢察官提起公訴（94年度選
偵字第6號），本院判決如下：
    主  文
乙○○共同連續對於有投票權之人，交付賄賂，而約其投票權為
一定之行使，處有期徒刑壹年，褫奪公權參年。
    事      實
一、乙○○係澎湖縣第16屆縣議員選舉湖西鄉選區候選人吳政昇
    之父，為圖使其子吳政昇當選，與戊○○（另案審結）、丁○○（另由檢察官為緩起訴處分）共同連續基於交付賄賂賄
    選之概括犯意聯絡，與丙○○（另由檢察官為緩起訴處分）
    共同基於交付賄賂賄選之犯意聯絡，由乙○○持新台幣（下
    同）2萬元之現金，於民國94年9月底、10月初某日夜間，至
    澎湖縣湖西鄉西溪村65號戊○○住處，交給戊○○該2萬元
    用資賄選，囑咐戊○○以每票（即每位選舉權人）1千元之
    代價，向有投票權之選民買票支持吳政昇，戊○○取得該2
    萬元後，隨即聯絡有投票權之丁○○至戊○○上開住處，將
    該2萬元轉予丁○○，委由丁○○自行發放賄款尋求20票（
    含丁○○本人1票）支持吳政昇，丁○○自收受賄款之次日
    起，除留存自己1票1千元外，即持所餘之1萬9千元，分別至
    有投票權之楊秋蘭（另案審結）位於澎湖縣湖西鄉西溪村
    106 之1號住處，交付楊秋蘭8千元（含楊秋蘭本人及有投票
    權之親友共8票），經楊秋蘭收受應允投票支持吳政昇，至
    有投票權之陳桂珠（另案審結）位於澎湖縣湖西鄉西溪村5
    號之1住處附近，交付陳桂珠3千元（含陳桂珠本人及有投票
    權之親友共3票）、高洪玉女（台語發音「路仔」，另案審
    結）1 千元，陳桂珠、高洪玉女收受後均應允投票支持吳政
    昇，至有投票權之丙○○位於澎湖縣湖西鄉西溪村13號之3
    住處，交給丙○○5千元（含丙○○本人及有投票權之親友
    共2票及應允代轉3千元予己○○），丙○○收受應允投票支
    持吳政昇後，嗣將其中3千元賄款交付己○○（含己○○本
    人及有投票權之親友共3票，己○○另由檢察官為緩起訴處
    分），己○○收受後亦允投票支持吳政昇，至陳張月錦（另
    案審結）位於澎湖縣湖西鄉西溪村131號住處，交付陳張月
    錦2千元（含陳張月錦本人及有投票權之親友共2票），陳張
    月錦收受後許以投票支持吳政昇，嗣經檢察官於94年10月16
    日對吳陳秀敏（即乙○○之妻，另涉以實物賄選部分，另案
    審理中）位於澎湖縣湖西鄉林投村26-5號住處實施搜索，循
    線查悉上情。
二、案經法務部調查局澎湖縣調查站報請臺灣澎湖地方法院檢察
    署檢察官指揮偵查起訴。
    理      由
一、訊據被告乙○○矢口否認有何交付賄賂賄選之犯行，辯稱：
    伊未交錢給戊○○叫其賄選，戊○○等人若有不法係渠等個
    人行為，與伊無云云。經查：
（一）被告以外之人於偵查中向檢察官所為陳述，除顯有不可信
      之情況者外，得為證據，刑事訴訟法第159條之1第2項定
      有明文。又偵查中對被告以外之人所為之偵查筆錄，或被
      告以外之人向檢察官所提之書面陳述，性質上雖均屬傳聞
      證據，惟就該立法理由觀之，係考量現階段刑事訴訟法規
      定檢察官代表國家偵查犯罪、實施公訴，依法其有訊問被
      告、證人及鑑定人之權，而實務運作時，檢察官偵查中向
      被告以外之人所取得之陳述，原則上均能遵守法律規定，
      鮮少以強暴、脅迫及其他不正之方法取得供述證據，其可
      信度極高，而有此例外之規定，故除反對被告以外之人於
      偵查中所為之供述得具有證據能力之一方，已釋明該供述
      「顯有不可信之情況」之理由外，不宜遽指該被告以外之
      人於偵查中之陳述不具證據能力。本件證人戊○○、丁○○、丙○○、己○○於檢察官偵查中（94年選偵字第5號
      等卷）以證人身分所為之陳述，未據被告及選任辯護人提
      及檢察官在偵查時有何不法取供之情形，或釋明上開陳述
      有顯不可信之情況，依前開說明，戊○○、丁○○、丙○○、己○○於偵查中之證述均具有證據能力，核先敘明。
（二）證人戊○○於94年10月24日偵查時供稱：「（問: 丁○○
      所說的錢何人交給你?）乙○○交給我的。」、「（問:乙○○拿多少錢給你?）乙○○拜託我要幫忙他幾票，乙○○都叫我姐夫，我告訴他我人都在台灣，回澎湖幾天就要
      回台灣，後來乙○○把錢放在我家。當天乙○○離開後，
      我就打電話給丁○○，丁○○就到我家，我再把錢拿給丁○○。」、「（問: 你在調查站有提到乙○○有給你看名
      單，那丁○○如何決定名單的?）丁○○告訴我大約有20
      票，我就拿2萬元給丁○○，乙○○並沒有要求看名單，
      我也沒有要求丁○○拿名單給我，丁○○有拿名單要給我
      看，但我說不用。」、「（問: 乙○○拿2萬元給你時如
      何講?）乙○○請我幫忙找一些票源，並拿2萬元給我，乙○○要我支持他們家的候選人。」（94選偵字第5號第7、
      8頁），於94年11月1日偵查時供陳：「（問:2 萬元是何
      人交給你?）乙○○交給我的，：：：。上次開庭我已經
      全盤托出。」（94選偵字第5號第27頁）、94年11月9日偵
      查時供稱：「（問：你與被告乙○○有無親戚關係？）乙○○與我太太是表姐弟。」、「（問：先前提到的2萬元
      是何人拿給你的？其用途為何？）乙○○拿給我。乙○○
      拿錢到我家要我幫忙他找人投票給他兒子，我答應儘量幫
      忙，詳細細節我之前已經在檢察官這裡說過了，：：：。
      」（本院卷第36頁），雖其另於本院審理時為不同之供述
      ，陳稱：乙○○未拿錢給伊云云，惟參諸證人戊○○係被
      告乙○○之表姐夫，誼屬至親，並無設詞誣陷被告乙○○
      之理，且證人戊○○上開偵查中之證詞，已詳就乙○○以
      何說辭請託並交付2萬元請伊買票、伊如何將2萬元轉請丁○○買票、買票前後是否審核賄選對象等事項予以交待敘
      明，又戊○○於另案係94年10月20日遭羈押，於94年10月
      25日即撤銷羈押獲釋，其於自由之身時之94年11月1日、
      11月9日仍於偵查中堅稱係拿乙○○交付之2萬元轉請丁○○買票等語，並無為求保釋而虛以供述之可能等情，其上
      開偵查中之供述自較其審理中所言為屬可採，是被告乙○○確有交給戊○○2萬元囑其買票之事實，堪以認定。
（三）戊○○交給丁○○2萬元，委由丁○○自行發放賄款尋求
      20票（含丁○○本人1票）支持吳政昇，丁○○於收受賄
      款後，除留存自己1票1千元外，所餘1萬9千元分別交付楊
      秋蘭8千元（含楊秋蘭本人及有投票權之親友共8票）、陳
      桂珠3千元（含陳桂珠本人及有投票權之親友共3票）、高
      洪玉女（台語發音「路仔」）1千元、丙○○5千元（含丙○○本人及有投票權之親友共2票及應允代轉3千元予己○○）、陳張月錦2千元（含陳張月錦本人及有投票權之親
      友共2票），丙○○嗣又將其中3千元賄款交付己○○（含
      己○○本人及有投票權之親友共3票），上開收受賄款之
      人均允諾投票支持吳政昇等情，業據證人戊○○於另案即
      本院95年選訴字第5號審理中供認無誤，且據證人丁○○
      、丙○○、己○○於偵查及本院審理中證述明確，可認屬
      實。又參諸證人丁○○證稱：戊○○大約是在94年9月底
      、10月初拿2萬元給伊（本院卷第58頁），證人丙○○、
      己○○亦證稱：係94年9月底、10月初拿到賄款（本院卷
      第73、75頁）等語，堪認本件交付及收受賄款之時間係在
      94年9月底、10月初無訛。綜上各情以觀，本件事證明確
      ，被告犯行堪以認定，應予依法論科。
二、查公職人員選舉罷免法第90條之1業於94年11月30日經總統
    修正公布，修正後之該法第90條之1第1項規定：「對於有投
    票權之人，行求、期約或交付賄賂或其他不正利益，而約其
    不行使投票權或為一定之行使者，處3年以上10年以下有期
    徒刑，得併科新臺幣100萬元以上1,000萬元以下之罰金」，
    修正前之該法第90條之1第1項則規定「5年以下有期徒刑，
    得併科新臺幣40萬元以上400萬元以下之罰金」，被告乙○○行為時，前開法律尚未修正公布，相比較後，自以行為時
    之舊法對被告乙○○最有利，依刑法第2條第1項但書規定，
    自應適用修正前之舊法論處。核被告所為，係犯修正前公職
    人員選舉罷免法第90條之1第1項之對於有投票權人交付賄賂
    ，而約其為一定行使罪。又共同正犯之意思聯絡，原不以數
    人間直接發生者為限，即有間接之聯絡者，亦包括在內，有
    最高法院77年台上字第2135號判例意旨可參。本件被告乙○○交給戊○○賄款2萬元，戊○○將之轉交丁○○，丁○○
    再持1萬9千元轉以發送楊秋蘭、陳桂珠、高洪玉女、丙○○
    、陳張月錦等人，丙○○又將其中3千元交付己○○，已如
    前述，足見被告乙○○與戊○○就交付賄賂予丁○○（本人
    1票1千元）部分、被告乙○○與戊○○、丁○○就交付賄賂
    予楊秋蘭、陳桂珠、高洪玉女、丙○○（含本人及有投票權
    之親友共2票）、陳張月錦部分及被告乙○○與戊○○、丁○○、丙○○就交付賄賂予己○○部分，彼此間對於替吳政
    昇賄賂選民之行為，有直接或間接之合意存在，均應論以前
    開交付賄賂犯行之共同正犯。又被告先後多次交付賄賂買票
    之犯行，時間緊接、方法相同，又係觸犯同一罪名，顯係基
    於概括之犯意反覆為之，應依連續犯之規定，論以一罪，並
    加重其刑。爰審酌被告歷任澎湖縣湖西鄉長、縣議員等公職
    ，非無識之民，深知賄選乃腐蝕民主政治根基之毒瘤，嚴重
    侵蝕破壞民主政治選舉之純潔及公平性，乃為求其子勝選，
    不擇手段，買票賄選，殊無足取等一切情狀，量處被告有期
    徒刑1年。被告所犯之交付賄賂賄選罪，經宣告有期徒刑以
    上之刑，應依公職人員選舉罷免法第98條第3項之規定，併
    予宣告褫奪公權3年。被告上揭交付之賄款2萬元，已經丁○○、丙○○、楊秋蘭、陳桂珠、陳張月錦、高洪玉女、己○○等人收受（丁○○1千元、丙○○2千元、楊秋蘭8千元、
    陳桂珠3千元、陳張月錦2千元、高洪玉女1千元、己○○3千
    元，共2萬元），該等賄款應分別於收受者項下宣告沒收（
    楊秋蘭、陳桂珠、陳張月錦、高洪玉女部分另案由本院95
    年選訴字第5號處理，丁○○、丙○○、己○○部分另由檢
    察官聲請），該2萬元毋庸依修正前公職人員選舉罷免法第
    90條之1第3項之規定沒收，附此說明（最高法院93年台上字
    第5790號判決意旨參照）。
據上論斷，應依刑事訴訟法第299條第1項前段，修正前公職人員
選舉罷免法第90條之1第1項、第98條第3項，刑法第2條第1項但
書、第11條、第28條、第56條、第37條第2項，判決如主文。
本案經檢察官甲○○到庭執行職務。
中    華    民    國    95    年    4     月    26    日
                  刑事庭  審判長法  官  管安露
                                法  官  李宛玲
                                法  官  陳順輝
以上正本係照原本作成。
如不服本判決，應於判決送達後10日內，向本院提出上訴狀（須
附繕本）。
中    華    民    國    95    年    4     月    26    日
                                書記官  劉竹苞
論罪法條：
修正前公職人員選舉罷免法第90條之1第1項：
對於有投票權之人，行求期約或交付賄賂或其他不正利益，而約
其不行使投票權或為一定之行使者，處五年以下有期徒刑，得併
科新台幣四十萬元以上四百萬元以下罰金。


司法院資訊處製作；財團法人民間司法改革基金會備份。
